臺灣苗栗地方法院民事裁定
110年度消債清字第15號
聲  請  人  
即  債務人  徐文斌  

代  理  人  黃浩章律師   
債  權  人  中國信託商業銀行股份有限公司


法定代理人  利明献  


債  權  人  國泰世華商業銀行股份有限公司

法定代理人  郭明鑑  


債  權  人  滙豐（台灣）商業銀行股份有限公司

法定代理人  麥康裕  


債  權  人  元大商業銀行股份有限公司


法定代理人  翁健    
代  理  人  黃勝豐  
債  權  人  遠東國際商業銀行股份有限公司

法定代理人  周添財  


債  權  人  合作金庫商業銀行股份有限公司  

法定代理人  雷仲達  


債  權  人  萬榮行銷股份有限公司

法定代理人  呂豫文  


債  權  人  摩根聯邦資產管理股份有限公司

法定代理人  李文明  


債  權  人  台灣金聯資產管理股份有限公司

法定代理人  施俊吉  


債  權  人  良京實業股份有限公司

法定代理人  平川秀一郎



上列聲請人因消費者債務清理事件聲請清算，本院裁定如下：
    主    文
聲請人即債務人甲○○自民國111年1月20日上午11時起，開始清算
程序。
命司法事務官進行本件清算程序。
    理    由
一、按債務人不能清償債務或有不能清償之虞者，得依消費者債
    務清理條例（下稱消債條例）所定更生或清算程序，清理其
    債務；債務人於法院裁定開始更生程序或許可和解或宣告破
    產前，得向法院聲請清算；債務人對於金融機構負債務者，
    在聲請更生或清算前，應向最大債權金融機構請求協商債務
    清償方案，或向其住、居所地之法院或鄉、鎮、市、區調解
    委員會聲請債務清理之調解，消債條例第3條、第80條、第1
    51條第1項分別定有明文。又法院開始清算程序之裁定，應
    載明其年、月、日、時，並即時發生效力；法院裁定開始更
    生或清算程序後，得命司法事務官進行更生或清算程序，同
    條例第83條第1項、第16條第1項前段亦規定甚明。
二、聲請意旨略以：聲請人因有不能清償債務之情事，前向本院
    聲請債務清理之調解，惟調解不成立，復未經法院裁定開始
    更生程序或許可和解或宣告破產，爰依法聲請清算等語。
三、經查：
  ㈠聲請人於民國110年9月27日曾向本院聲請債務清理之調解，
    於同年10月19日調解不成立，有聲請人所提調解不成立證明
    書在卷可稽（見清算卷第25頁），並經本院調取110年度苗
    司消債調字第70號卷宗查明無誤，堪認本件聲請已踐行消債
    條例第151條第1項所定之要件。故本院應綜合聲請人之收支
    及財產狀況，評估其是否已達不能維持最低生活條件，而有
    不能清償債務或有不能清償之虞之情形。
  ㈡聲請人陳稱其於聲請清算前2年間（自108年9月至110年9月）
    ，均以打零工（鐵工）為生，日薪為新臺幣（下同）1,500
    元，每日領現金，平均月薪為3萬元等情，據聲請人提出108
    、109年綜合所得稅各類所得資料清單、收入切結書、勞工
    保險局被保險人投保資料表（明細）、宏銨企業社在職證明
    書、聲請人存款帳戶存摺封面及內頁影本等件為證（見調解
    卷第69-76、清算卷第221頁）。觀諸聲請人於108、109年間
    並無任何所得申報資料，其自106年5月1日退保勞工保險後
    ，即未在其他投保單位加保，其存摺明細亦無固定薪資轉入
    之紀錄，足認聲請人所述之工作收入情形，應屬實情。至聲
    請人雖於109年7月22日、110年6月4日及110年6月15日各領
    取行政院補助款1萬元（見清算卷第215、221頁），然此並
    非固定之收入，故本院仍以每月收入3萬元作為衡量其償債
    能力之基礎。
  ㈢又債務人必要生活費用，以最近1年衛生福利部或直轄市政府
    所公告當地區每人每月最低生活費1.2倍定之；受扶養者之
    必要生活費用，準用第1項規定計算基準數額，並依債務人
    依法應負擔扶養義務之比例認定之，消債條例第64條之2第1
    、2項分別定有明文。另債務人聲請更生或清算時所提財產
    及收入狀況說明書，其表明每月必要支出之數額，與本條例
    第64條之2第1項、第2項規定之認定標準相符者，毋庸記載
    原因、種類及提出證明文件，消債條例施行細則第21之1 條
    第3項亦有明定。查衛生福利部公告之110年臺灣省每人每月
    最低生活費為13,288元，聲請人陳報其每月必要支出為15,9
    46元，未逾前揭每月最低生活費1.2倍之金額，自足憑採。
    又聲請人育有2名未成年子女徐○鈞（100年2月生）、徐○悅
    （109年8月生），由聲請人與配偶共同扶養，聲請人應負擔
    之扶養義務比例為1/2，有其戶籍謄本在卷可佐（見調解卷
    第25頁）。聲請人固以前揭每月最低生活費之1.2倍計算其
    每月支出每名子女扶養費7,973元（即15,946元×扶養義務比
    例1/2），惟徐○悅自109年12月起每月領取育兒津貼2,500元
    、自110年8月起每月領取育兒津貼4,000元（見清算卷第93
    、213-217頁），是經扣除每月育兒津貼4,000元後，聲請人
    就徐○悅之扶養費支出應為5,973元【計算式：（15,946元－4
    ,000元）×1/2＝5,973元）。準此，依聲請人每月收入3萬元
    扣除自己及依法應受其扶養者所必要之生活費用後，每月僅
    餘108元（計算式：30,000元－15,946元－7,973元－5,973元＝1
    08元）。另觀聲請人所提財產目錄、全國財產稅總歸戶財產
    查詢清單及存摺影本，其存款餘額僅有206元，其人壽保險
    亦無保單價值（見清算卷第211-221、235頁），名下則僅有
    3輛分別為西元1989年、1990年、1997年出廠之汽車及1台西
    元2007年出廠之普通重型機車（見調解卷第27、55-57頁）
    。依聲請人前揭收入及財產狀況，相較於其目前積欠之債務
    總額12,581,583元（詳如附表所示），實有極大差距。是本
    院審酌聲請人之財產、信用、勞力及生活費用支出等情，堪
    認聲請人之經濟狀況已有不能清償債務之情事，而有藉助清
    算制度調整其與債權人間之權利義務關係，重建其經濟生活
    之必要。
四、綜上所述，聲請人既有不能清償債務之情事，且未經法院裁
    定開始更生程序或許可和解或宣告破產，復無消債條例第6
    條第3項、第8條或第82條第2項所列事由存在，則聲請人聲
    請清算，核屬有據，應予准許。爰裁定聲請人開始清算程序
    ，並命司法事務官進行本件清算程序。
五、依首揭規定裁定如主文。　　
中　　華　　民　　國　　111 　年　　1 　　月　　20　　日
                  民事第二庭   法　官　顏苾涵
以上正本係照原本作成。
本裁定不得抗告。
中　　華　　民　　國　　111 　年　　1 　　月　　20　　日
  　                          書記官　楊慧萍
附表：
編號 債權人名稱 債權總金額（含本金、利息、違約金、費用） 備註 1 中國信託商業銀行股份有限公司 5,817,098元 見卷第167頁 2 國泰世華商業銀行股份有限公司 274,212元 見卷第143頁 3 乙○（台灣）商業銀行股份有限公司 784,814元 見卷第157頁 4 元大商業銀行股份有限公司 672,678元 見卷第101頁 5 遠東國際商業銀行股份有限公司 561,481元 見卷第97頁 6 合作金庫商業銀行股份有限公司 101,723元 見卷第181頁 7 萬榮行銷股份有限公司 1,690,970元 見卷第113頁 8 摩根聯邦資產管理股份有限公司 1,274,234元 見卷第189頁 9 台灣金聯資產管理股份有限公司 616,212元 見卷第125頁 10 良京實業股份有限公司 788,161元 見卷第139頁  合計（新臺幣） 12,581,583元